臺灣臺北地方法院民事判決　　　　　　　93年度訴字第3837號
原　　　告　丁○○
　　　　　　　　　　　　14號.
　　　　　　戊○○
　　　　　　丙○○
　　　　　　甲○○
上四人共同
訴訟代理人　江淑卿律師
被　　　告　乙○○○
訴訟代理人　許華雄律師
上列當事人間分配表異議之訴事件，本院於中華民國94年11月30
日言詞辯論終結，判決如下：
    主  文
臺灣臺北地方法院九十二年度執字第二三八六六號清償債務強制
執行事件，於民國九十三年八月八日所作成之分配表，就被告應
受分配之金額，即【表１】內所列次序２執行費之分配金額新臺
幣壹拾伍萬伍仟貳佰壹拾肆元及次序１０清償債務之分配金額新臺
幣貳佰肆拾玖萬陸仟陸佰陸拾肆元、【表２】所列次序１執行費
之分配金額新臺幣伍萬壹仟陸佰捌拾元及次序清償債務之分
配金額新臺幣柒拾萬柒仟柒佰伍拾元、【表３】所列次序１執
行費之分配金額新臺幣肆佰壹拾元及次序６清償債務之分配金
額新臺幣壹萬陸仟佰玖拾捌元，均應更正為零。
訴訟費用由被告負擔。
    事實及理由
一、程序方面：
  (一)按「不變更訴訟標的，而補充或更正事實上或法律上之陳述
    者，非為訴之變更或追加」，民事訴訟法第256條載有明文
    。查本件原告起訴時，其訴之聲明原載為：被告就臺灣臺北
    地方法院（以下簡稱本院））92年度執字第23866號清償債
    務強制執行事件分配表【表1】內所列執行費之分配金額新
    臺幣（下同）155,214元及清償債務之分配金額2,496,664元
    、【表2】所列執行費之分配金額51,683元及清償債務之分
    配金額707,753元、【表3】所列執行費之分配金額413元及
    清償債務之分配金額16,398元均應減為零。嗣於民國93年11
    月2日具狀更正其聲明內容為：被告就前述強制執行事件分
    配表【表1】所列「次序2」執行費之分配金額155,214元及
    「次序10」清償債務之分配金額2,496,664元、【表2】所列
    「次序1」執行費之分配金額51,683元及「次序11」清償債
    務之分配金額707,753元、【表3】所列「次序1」執行費之
    分配金額413元及「次序6」清償債務之分配金額16,398元均
    應減為零。查其事後更易聲明之情節，無非僅就原聲明內容
    不明確之處使其明白，顯為補充事實上之陳述而已，非為訴
    之變更追加，合先說明。
  (二)按債權人或債務人對於分配表所載各債權人之債權或分配金
    額有不同意者，應於分配期日一日前，向執行法院提出書狀
    ，聲明異議。異議未終結者，為異議之債權人或債務人，得
    向執行法院對為反對陳述之債權人或債務人提起分配表異議
    之訴，強制執行法第39條第1項、第41條第1項前段分別定有
    明文。又強制執行程序中，債權人或債務人對於分配表聲明
    異議，其他債權人或債務人於分配期日未到場，執行法院未
    依聲明異議更正分配表，而將聲明異議狀對之為送達，其他
    債權人或債務人就聲明異議為反對陳述者，聲明異議人對反
    對陳述之其他債權人或債務人提起分配表異議之訴，應類推
    適用強制執行法第41條第4項規定。亦即聲明異議人對其他
    債權人或債務人提起異議之訴之10日期間，應自受執行法院
    通知有反對陳述之日起算，而非自分配期日起算。倘聲明異
    議人已於受執行法院通知之日起10日內提起異議之訴，並向
    執行法院為起訴之證明者，執行法院不得以此已逾分配期日
    起10日期間，依同法條第3項規定，認視為撤回異議之聲明
    ，受訴法院亦不得認異議之訴為不合法。查原告因對於前述
    分配表中所列被告債權得受分配之金額有爭執，遂先於93年
    8月23日具狀對本院民事執行處93年8月17日北院錦92執平字
    第23866號通知訂於93年8月26日實行分配之分配表聲明異議
    ，復於93年8月30日再度具狀表明同前意旨，然被告因認其
    依該分配表附表【表1】、【表2】、【表3】中所列伊所得
    分配價款之記載並無錯誤，故在本院民事執行處於93年8月
    31日北院錦92執平字第23866號函送達原告等人聲明異議狀
    之前，即於93年8月27日先行具狀陳報被告已於同一日對於
    原告提出分配表異議之訴之證明，故被告上開訴狀之送達，
    即應認原告係受執行法院通知有被告為反對陳述之日，故
    本件原告等人於93年9月6日向本院提起本件分配表異議之訴
    ，並於同日向執行法院提出起訴狀影本為證，參酌前述說明
    ，自得認為已遵守強制執行法第41條第3項所定之期間，故
    其起訴當屬合法。
二、原告主張：
  (一)被告於本院92年度執字第20866號清償債務強制執行事件固
    提出本院86年度重訴字第1197號被告與訴外人羅全成、羅李
    金花、羅國維、羅素幸、羅素敏、羅國榮、羅宇宸等人（以
    下簡稱羅全成等7人）於86年11月25日民事事件之和解筆錄
    作為執行名義，然上開文書與其等於同年月29日另行締結之
    和解書（以下簡稱系爭和解書），均為通謀虛偽意思表示，
    皆屬無效。此因前揭文書締結日期不過相差四日，但系爭和
    解書第5條：「台北地院和解筆錄所載甲方（按即羅全成等7
    人，下同）應連帶給付乙方（按即被告及訴外人徐美娥、陳
    羅春子、高羅美惠等3人，下同）之金額倘有不為國稅局認
    定認定係羅根（按即羅全成等7人之被繼承人）債務，不能
    自遺產總額扣除，減免遺產稅時‧‧‧屆時乙方同意甲方只
    需給付乙○○○‧‧‧新臺幣525萬元‧‧‧惟甲方應將餘
    款於國稅局核定遺產稅之壹年內乙次給付乙方（以上金額包
    括簽約原已給付金額）」所載羅全成等7人應給付之債務金
    額，竟與和解筆錄中約定應給付被告之數額相差甚鉅，可知
    被告與羅全成等7人成立前述和解筆錄之目的係作為羅全成
    等7人得向國稅局申報為羅根遺產債務之用而已，並非被告
    與羅全成等7人真正之意思表示，故被告就前述和解筆錄所
    載之執行債權事實並不存在。因此被告就上開執行事件分配
    表內【表1】、【表2】、【表3】所列得受分配之執行費及
    清償債務之金額共計3,428,1 25元，均應減為零。
  (二)被告與羅全成等7人於成立前述和解筆錄後之86年11月29日
    簽立和解書其中第5條已約定本院前述和解筆錄所載羅全成
    等7人應連帶給付被告之金額倘有不為國稅局認定係羅根債
    務，不能自遺產總額扣除，減免遺產稅時，被告同意羅全成
    等7人只需給付被告5,250,000元即可。而被告並於其寄予羅
    李金花等人之91年2月5日臺北青田郵局第167號存證信函內
    表示國稅局已發函認定不能減免遺產稅，並主張羅李金花等
    人應給付被告5,250,000元，乃被告既已收到羅全成等7人所
    交付之5,250,000元，則羅全成等7人因系爭和解書所生債務
    已因被告免除而全部清償完畢，故被告已無系爭和解筆錄所
    載任何執行債權存在。
  (三)依台灣省北區國稅局93年5月7日北區國稅審二字第09310236
    10號函內容，國稅局係在90年1月31日內部核定被繼承人羅
    根遺產稅繳款書等文件，故於90年2月27日羅全成等人領取
    前揭文書時，系爭遺產稅核定通知書之行政處分才對羅全成
    等7人發生效力。故系爭和解書第5條所載之付款期限應以羅
    全成等7人於90年2月27日收到國稅局遺產稅核定通知書之日
    起算一年，故於91年2月26日之前，羅全成等7人尚無給付被
    告款項之義務，因此被告提前於91年2月5日以前述存證信函
    通知羅李金花解除系爭和解書之行為即不合法，且其解約行
    為又未對除羅李金花外之其餘羅全成、羅國維、羅素幸、羅
    素敏、羅國榮、羅宇宸等人為通知，亦有未合。亦即被告以
    系爭和解書契約已經解除，其與羅全成等7人間之權利義務
    關係回復至本院前述和解筆錄成立時之規範狀態，並據前述
    和解筆錄之約定內容作為本院前揭執行事件分配表製作之依
    據，即於法無據。
  (四)原告於本院聲明：被告就本院92年度執字第23866號清償債
    務強制執行事件分配表【表1】所列次序2執行費之分配金額
    155,214元及次序10清償債務之分配金額2,496,664元、【表
    2】所列次序1執行費之分配金額51,683元及次序11清償債務
    之分配金額707,753元、【表3】所列次序1執行費之分配金
    額413元及次序6清償債務之分配金額16,398元均應減為零。
三、被告則以：
  (一)被告及訴外人徐美娥等3人於86年9月25日之所以以羅全成等
    7人為被告，具狀向本院提起請求前述清償債務之訴，及在
    訴訟中羅全成等7人之所以願意和解之原因，係因被告執有
    遺產繼承權協議書，羅全成等7人自知理虧，而被告亦願適
    度讓步，始會達成系爭和解書及和解筆錄之約定。詎羅全成
    等7人得寸進尺，未履行和解書之條件，被告始解除對羅全
    成等7人有利之和解書之意思表示，而請求羅全成等7人回復
    依和解筆錄之內容履行。何況原告又對被告與羅全成等7人
    間有何通謀虛偽意思表示之情事舉證證明，故原告稱被告與
    羅全成等7人締結系爭和解書及和解筆錄係通謀虛偽意思表
    示，即無依據。
  (二)依系爭和解書第5條約定，本院前述和解筆錄所載羅全成等7
    人應連帶給付被告28,000,000元，國稅局若未認定該金額係
    屬羅根之債務，羅全成等7人必須於國稅局核定遺產稅之一
    年內給付被告5,250,000元，而扣除於系爭和解書締結當時
    羅全成等7人已給付被告之1,100,000元，其等應再給付被告
    4,150,000元。因國稅局已於90年1月31日核定羅根之遺產稅
    ，惟未認定前述和解筆錄所載羅全成等人應連帶給付被告之
    金額屬於羅根之債務，而未列入羅根之遺產總額以減免遺產
    稅，則羅全成等7人即應於91年1月30日以前給付上訴人4,15
    0,000元，被告因遲未獲給付，乃於91年1月10日以台北青田
    郵局第40號存證信函催告羅全成等7人給付，並再於91年2月
    5日以台北青田郵局第167號存證信函向羅全成等7人為解除
    和解書契約之意思表示，而前揭行為為附有法定條件之解約
    意思表示，同時附有法定條件之催告性質，故被告解除契約
    之行為自屬合法。被告復於92年5月6日、同年5月29日先後
    以台北青田郵局第322號、第391號存證信函催告羅全成等7
    人給付，則扣除羅全成等7人自91年2月28日起分10期共已給
    付之4,150,000元後，羅全成等7人依前述和解筆錄之內容仍
    應連帶給付被告22,750, 000元，故被告持前述和解筆錄聲
    請對於訴外人羅全成、羅國維2人為強制執行，經本院民事
    執行處以92年度民執字第23866號強制執行事件，查封前述
    訴外人羅全成、羅國維所有之不動產，並據為分配表製作之
    債權權源，自無違誤。
  (三)被告於91年1月15日、2月5日所為台北青田郵局第40號、第
    167號等存證信函，其收件人雖均為羅李金花，惟羅李金花
    為其他訴外人羅全成等人之母親，且由羅全成等人於91年2
    月6日以台北松江路郵局第957號存證信函函覆內容可知羅李
    金花已將上述台北青田郵局第40號存證信函轉告羅全成等其
    他羅根之繼承人，以及羅全成等人亦於本院92年度重訴字第
    1630號確認債權不存在事件之起訴狀中自認收受上開台北青
    田郵局第167號存證信函，暨被告羅李金花自91年2月28日起
    更率同羅根其餘被繼承人依據被告前述台北青田郵局第40號
    存證信函內容自91年2月28日至91年11月28日止，每月給付
    被告415,000元，共計給付4,150,000元，故原告主張除羅李
    金花外其餘羅根之繼承人羅全成等未收受上揭台北青田郵局
    第40號、第167號存證信函，即有誤會。
  (四)被告與羅全成等7人簽訂之和解書第5條之約定，係為杜絕訴
    外人羅全成等7人因故意或過失遲延收受國稅局之繳納遺產
    稅通知書，而達拖延給付遺產稅，及遲延給付被告之應給付
    款項為目的所設計。而依財政部台灣省北區國稅局前述函文
    ，該局既在90年1月31日核定訴外人羅全成等7人之遺產稅，
    故依上開和解書之約定，訴外人羅全成等7人即應於91年1月
    30日前將餘款4,150,000元一次給付予被告，惟原告曲解和
    解書文義，曲解謂餘款於國稅局核定之一年內係指羅全成等
    人於90年2月27日領取國稅局核定遺產稅通知之日起算1年，
    自不合法。
  (五)被告於本院聲明：原告之訴駁回。
四、兩造不爭執之事實：
  (一)被告及徐美娥等3人，與羅全成等7人於86年11月25日，在本
    院86年度重訴字第1197號清償債務事件成立訴訟上和解，和
    解內容為：「一被告（即羅全成等7人）願連帶給付原告（
    即本件被告及徐美娥等3人）各新台幣貳仟捌佰萬元正。二
    原告其餘請求拋棄。三訴訟費用各自負擔」，此有和解筆錄
    影本在卷可稽（見原告起訴狀所附原證二）。
  (二)羅全成等7人與被告於86年11月29日另行簽定系爭和解書，
    其第5條約定「台北地院和解筆錄所載甲方應連帶給付乙方
    之金額倘有不為國稅局認定係羅根債務不能自遺產總額扣除
    減免遺產稅時，‧‧‧乙方同意甲方只須給付乙○○○‧‧
    ‧各新台幣五百二十五萬元‧‧‧。惟甲方應將餘款於國稅
    局核定遺產稅之壹年內乙次給付乙方（以上金額包括簽約原
    已給付金額）」，此亦有系爭和解書影本附卷可參（見原告
    起訴狀所附原證三）。
  (三)國稅局並未認定前揭和解筆錄所載羅全成等7人應連帶給付
    被告及徐美娥等3人之金額屬於羅全成等7人之被繼承人羅根
    之債務，而未列入羅根之遺產總額以減免遺產稅，此有被告
    93年5月2日台北青田郵局第167號存證信函（參原告起訴狀
    所附原證四）以及本院92年度重訴字第1630號及台灣高等法
    院94年度重上字第219號民事判決附卷可佐。
  (四)羅全成等7人於簽立系爭和解書時已先行給付被告1,100,000
    元，復於91年2月28日、同年3月30日至同年11月30日之每月
    30日，分10期給付被告4,150,000元，共計迄今已給付被告
    5,250,000元等情，有支票影本（見原告起訴狀所附原證六
    ）及被告委由其訴訟代理人於92年5月6日以臺北青田郵局第
    322號存證信函影本存卷足按（見被告93年12月28日書狀所
    附被證七）。
  (五)被告持前述和解筆錄聲請強制執行，經本院民事執行處以92
    年度執字第23866號強制執行事件，查封訴外人羅國維、羅
    全成2人所有之不動產，並已拍賣完竣而製作分配表（尚未
    實行分配）在案等情，有前開事件之強制執行聲請狀附卷足
    佐，並經本院調閱前揭執行卷宗核對無誤。
五、按原告主張本件請求權之基礎有二：(一)被告與羅全成等7人
    締結系爭和解書及和解筆錄係民法第87條第1項通謀虛偽意
    思表示，應屬無效；(二)被告於91年1月10日及同年2月5日對
    於羅李金花等人所為催告及解除和解書契約等行為並不合法
    ，羅全成等7人於90年2月27日收受國稅局之遺產稅核定通知
    書後，已給付被告4,150,000元，羅全成等7人積欠被告之債
    務已清償完畢，故渠等7人與被告間因系爭和解書所成立之
    債權債務關係即已消滅。本院查：
  (一)按第三人主張表意人與相對人通謀而為虛偽意思表示者，該
    第三人應負舉證之責（最高法院48年台上字第29號判例意旨
    參照）。是故原告就其主張被告與羅全成等7人間有通謀虛
    偽意思表示，自應對此利己事實負擔舉證責任。
  1.經查，被告聲請發動本院民事執行處92年度執字第23866號
    強制執行事件所持之執行名義和解筆錄係屬公文書，依民事
    訴訟法第355條即推定為真正；而被告與羅全成等7人於86年
    11月29日所締結之和解書，兩造對其真正亦未爭執，是前開
    私文書亦堪信為真正。茲系爭和解書、和解筆錄之成立緣由
    ，係因羅全成等7人為羅根之繼承人，而羅根與被告、羅聰
    賢及徐美娥等3人（共6人）又為被繼承人羅金堂之繼承人，
    乃上述6人曾於73年8月25日合意就羅金堂之遺產分配事宜締
    結繼承權協議書，其中約定被告就羅根之遺產「台北市○○
    區○○段1小段89地號面積2620平方公尺所有權全部」、「
    同前市段156地號面積866平方公尺所有權」所得分配之比例
    為1/10，但前揭土地（遺產）則經協議暫時登記於羅根名下
    ，如日後有需羅根或其關係人親自協辦或蓋印，或請領證件
    之情事時，則羅根或其關係人無論何時應即無條件照辦至辦
    妥為止，又前述土地如有出售或收益時，扣除增值稅，印花
    稅後淨額按上列協議後之持分分配之（上開協議書內容，參
    被告93年12月28日辯論意旨(二)狀所附被證九，原告並未爭執
    前揭文書之真正）。然被告認為羅根嗣後並未遵守前述協議
    內容，故夥同訴外人徐美娥以羅全成等7人為被告，提起本
    院86年度重訴字第1197號清償債務訴訟，並於訴訟程序中，
    由當時雙方之訴訟代理人許華雄律師、曾俊哲律師先行於86
    年10月29日成立和解草約，其內容就有關被告之部分，載明
    被告原請求羅全成等7人給付之金額為28, 921,043元，經協
    調結果羅全成等7人願以28,000,000元與被告於本院前揭訴
    訟事件第2次開庭時達成和解，並敘明台北地院和解筆錄所
    載羅全成等7人應連帶給付被告之金額倘不為國稅局認定係
    羅根債務不能自遺產總額扣除減免遺產稅時，被告同意羅全
    成等7人只需給付5,250,000元（前述和解草約，原告亦未爭
    執其真正，參原告93年12月9日書狀所附原證九），其後雙
    方果於86年11月25日於本院86年度重訴字第1197號民事事件
    開庭時成立訴訟上和解，約定由羅全成等7人連帶給付被告
    28,000,000元，此參前揭和解筆錄即明，渠等並旋在其後之
    86年11月29日締結和解書，其內所載條款除大致與前述和解
    草約相同外，更增補如被告等人「不得以法院和解筆錄聲請
    強制執行，如有違反，乙方應賠償甲方回饋金額二倍之違約
    金」等條款。則參酌前揭說明，足見本件被告與羅全成等7
    人間之債權債務關係雖非如尋常金錢借貸、買賣般有資金往
    來之情，然被告所執和解書、和解筆錄其來源基礎係因被告
    與羅全成等7人之被繼承人羅根間因就繼承羅金堂財產所衍
    生之糾紛而造成，且過程中又經雙方（被告及羅全成等7人
    ）幾經磋商，且並就彼此權義有相互讓步之舉止始能達成，
    並非被告憑空而與羅全成等7人所無中生有捏造而來。
  2.至於被告與羅全成等7人於前揭和解筆錄及系爭和解書中約
    定之給付價款數額及條件雖有不同，然以和解，係指當事人
    約定，互相讓步，以終止爭執或防止爭執發生之契約，民法
    第736條定有明文，即和解有使當事人所拋棄之權利消滅及
    使當事人取得和解契約所訂明權利之效力（民法第737條規
    定參照）。至於當事人間讓步之金額、條件全由兩造自行協
    商，並無多寡之限制，亦無標準可供衡量。茲兩造間之和解
    筆錄與系爭和解書約明羅全成等7人應該給付被告之金錢及
    條件雖有差距，然因和解之目的既在解決紛爭，故締約之一
    方基於某種因素之考量而大幅讓步，本非不可能之事，何況
    被告與羅全成等7人本有親戚關係，其情誼自較毫無關係之
    一般債權債務人為深厚，又被告對於羅全成等人發動前述本
    院86年度重訴字第1197號訴訟後，如考量其程序進行可能冗
    長，被告之債權何時始能受償以及受償金額究為若干云云，
    實屬未知之數，故被告為儘早確保一定程度之權利，而於斟
    酌上述情事後，與羅全成等7人願互相退讓若干條件，或為
    圖彼此節稅之便利，並就和解條件不斷修正，甚至再提出補
    充或更易之條款，更進而推翻先前之合意，並改以新的協議
    或限制條款內容締約，以求彼此間之共識能夠達成，本為事
    理所常見，自不得僅以被告與羅全成等7人於和解筆錄所成
    立之合意條款與稍後締結之系爭和解書內容不符，遽指其等
    前揭約定即屬矛盾或虛偽捏造而來甚明。乃原告此部分指摘
    情節，即無依據。
  3.何況，觀諸被告與羅全成等7人其後因就系爭和解書條款第5
    條文義之解釋、羅全成等7人已否依和解書內容履行義務，
    甚至被告所為解除系爭和解書契約是否合法各該情節發生爭
    執，經原告先後於91年1月10日、2月5日及92年5月6日、5月
    29 日分別去函「羅李金花等繼承人」主張其已履行催告義
    務或主張系爭和解書契約已經解除要求他方應回復至依和解
    筆錄之條件履行之立場，有前述各存證信函及送達回執等在
    卷足稽（參被告93年10月19日答辯(二)狀所附被證二、被證三
    、被告93年12月28日辯論意旨(二)狀所附被證七、被證八），
    而訴外人羅全成、羅國維、羅李金花等亦在92年2月6日、6
    月12日去函被告及訴外人徐美娥（被告93年11月11日辯論意
    旨狀所附被證四、被證六等存證信函），略稱其已依和解書
    之約款履行並無違約，故被告等人所為解除和解書契約之意
    思表示並不合法各語，嗣羅全成、羅國維等人更於92年8月
    26日對於被告提起確認債權不存在之訴等訴訟，並迭經本院
    （92年度重訴字第1630號）、台灣高等法院（94年度重上字
    第214號）判決在案，有羅全成等人之起訴狀（參被告93 年
    11月11日書狀所附之被證五）及前揭判決書存卷足參，且其
    等雙方更於稍後之本院92年度執字第23866號清償債務強制
    執行程序中亦對前開疑義情節相互具狀攻訐彼此見解，此經
    本院調閱上述執行卷宗核對無訛，足見其等之爭議可謂激烈
    ，就羅全成等7人而言，可謂足資推翻被告債權存在之理由
    已均經其使用殆盡，然即便如此，訴外人羅全成等7人亦從
    未主張渠等與被告間之債權係屬通謀虛偽之意思所致。由此
    可見羅全成等7人縱曾與被告合意以其等積欠被告之債務數
    額資為向國稅局申報羅根之遺產稅所用，然此僅不過係彼等
    因成立系爭和解書契約所衍生之附帶內容而已，即其等並非
    專為此始無中生有債權並締結前述和解書條款，即無可疑。
    因此原告指稱系爭和解筆錄或和解書僅係被告與訴外人羅全
    成等7人為向國稅局申報羅根之遺產稅所用，實際上並無其
    事，乃通謀虛偽而來云云，除與前揭事理不符，難以相信外
    ，且因其亦未能就前開情節之存在舉證證明，可見其此部分
    主張，即無可採。
  (二)其次，原告主張：訴外人羅全成等人係於90年2月27日始收
    受國稅局之遺產稅核定通知書，而依系爭和解書第5條之約
    定僅須羅全成等7人於91年2月26日以前給付被告4,150,000
    元，羅全成等7人既已清償完畢，則被告與羅全成等7人間有
    關系爭和解筆錄債權債務關係已消滅，以及被告於91年1月
    10日、同年2月5日所為前揭台北青田郵局第40號、第167號
    存證信函之通知均僅對訴外人羅李金花一人為催告及解除和
    解契約之意思表示，乃屬期前解約，且並未對其餘債務人羅
    全成、羅國維、羅宇宸等人為任何通知，自不合法，而被告
    於羅全成等人因系爭和解書所生債務全部清償完畢後，又於
    92 年5月6日、同年五月二十九日以台北青田郵局第322號、
    第391號存證信函對訴外人羅李金花所為之催告亦不生效力
    ，故被告對於羅全成等7人之債權目前已全部不存在，其於
    本院92年度執字第23866號執行程序所為之分配表所列債權
    均應更正為零等語。惟被告已堅詞否認，並以前揭情詞置辯
    。經查：
  1.按和解成立者，與確定判決有同一之效力，民事訴訟法第38
    0條第1項定有明文。故在訴訟和解成立前已發生之事實，不
    問當事人是否曾為主張，概受訴訟上和解之確定力所拘束，
    不得於和解後再為主張，反之，如在和解成立後所生之事實
    則不受在前成立和解之拘束。查被告與羅全成等7人就本院
    86年度重訴字第1197號清償債務事件，於86年11月25日成立
    訴訟上和解，被告及羅全成等7人願連帶給付被告28,000,00
    0元，則被告與羅全成等7人在該訴訟上和解成立前就上開債
    務所發生之事實固應受系爭和解筆錄所載內容之拘束，惟被
    告及羅全成等7人復於86年11月29日簽定前開和解書，約定
    系爭和解筆錄所載訴外人羅全成等7人應連帶給付予被告之
    金額，倘不為國稅局認定係被羅全成等7人之被繼承人羅根
    之債務，而不能自羅根之遺產總額扣除以減免遺產稅時，羅
    全成等7人僅需於國稅局核定遺產稅之一年內給付被告包括
    簽約時已先行給付之1,100,000元在內之各5,250,000等情，
    係被告及訴外人羅全成等7人於訴訟上和解成立「後」就羅
    某所負和解債務另為約定，其成立之時間既載前述訴訟上和
    解成立之後，揆諸上開說明，自不受前所成立訴訟上和解之
    拘束。
  2.且按解釋契約，固須探求當事人立約時之真意，不能拘泥於
    契約之文字，但契約文字業已表示當事人真意，無須別事探
    求者，即不得反捨契約文字而更為曲解（最高法院17年上字
    第1118號判例要旨參照）。查被告與羅全成等7人於前揭和
    解書第5條已約定「台北地院和解筆錄所載甲方應連帶給付
    乙方之金額倘有不為國稅局認定係羅根債務不能自遺產總額
    扣除減免遺產稅時，‧‧‧乙方同意甲方只須給付乙○○○
    及徐美娥各新台幣五百二十五萬元‧‧‧惟甲方應將餘款於
    國稅局核定遺產稅之壹年內乙次給付乙方‧‧‧」，足見被
    告與羅全成等7人乃將系爭和解書所約定法律行為效力之發
    生繫諸於國稅局核定羅根遺產稅之結果，而羅全成等7人於
    遺產稅核定通知書送達前本無從知悉其內容，所負義務自無
    由發生，而依前述和解書契約第5條內容全文觀之，應待羅
    全成等7人收受羅根遺產稅核定通知書後，被告始得請求羅
    全成等7人依約給付；又依民法第120條第2項規定：「以日
    、星期、月或年定期間者，其始日不算入」，則系爭和解書
    所稱被上訴人「於國稅局核定遺產稅之壹年內」之給付期限
    當係自遺產稅核定通知書送達羅全成等人之翌日起算。故被
    告辯稱：前述一年之時間應自國稅局於90年1月31日核定遺
    產稅之日即行起算云云，難認有理。
  3.又依卷附財政部台灣省北區國稅局函文稱「查被繼承人羅根
    遺產稅案，繼承人羅李金花等七人係於八十六年十一月七日
    辦理申報；案經本局於九十年一月三十一日核定應納遺產稅
    額一九、五二二、一一四元，本局淡水稽徵所通知繼承人羅
    全成於九十年二月二十七日親洽該所領取被繼承人羅根遺產
    稅稅額繳款書，‧‧‧」等語，有該局93年5月7日北區國稅
    審2字第0931023610號函在卷可稽（見被告93年10月19日書
    狀所附被證一），足認羅全成等7人確於90年2月27日始知悉
    國稅局並未認定系爭和解筆錄所載羅全成等人應連帶給付被
    告之金額屬於羅根之債務，而未列入羅根之遺產總額以減免
    遺產稅之事實，是羅全成等7人依系爭和解書第5條之約定，
    應於自90年2月27日之翌日起算之一年內（即91年2月27日前
    ），連帶給付扣除簽訂系爭和解書時已先行給付被告之1,15
    0,000元所餘之4,150,000元予被告（即共需給付5,250,000
    元），即堪認定。
  4.且按給付有確定期限者，債務人自期限屆滿時起，負遲延責
    任；契約當事人之一方遲延給付者，他方當事人得定相當期
    限催告其履行，如於期限內不履行時，得解除其契約，民法
    第229條第1項、第254條分別定有明文。是以雙務契約，須
    一方履行遲延，經定期催告，仍不履行者，他方始得依該條
    規定行使契約解除權。倘契約當事人之一方尚無遲延給付之
    情形，縱他方當事人已為定期催告仍不得解除其契約（最高
    法院85年度台上字第1822號判決意旨參照）。查羅全成等7
    人依上述和解書之約定，應於91年2月27日前連帶給付被告
    4,150,000元有如前述，則被告於91年1月15日以台北青田郵
    局第40號存證信函催告羅全成等人給付，復於91年2月5日以
    台北青田郵局第167號存證信函向羅全成等人為解除系爭和
    解書所生法律關係之意思表示，既均於羅全成等債務人清償
    期限屆至前所為，而斯時羅全成等7人既尚無履行遲延之情
    形，則依前揭說明，被告所為各該通知，自不生合法催告及
    解約之效力甚明。至被告雖又於92年5月6日、同年5月29日
    又以台北青田郵局第322號、第391號存證信函催告羅全成等
    人連帶給付，惟當時羅全成等7人既已依和解書約定而全數
    清償對於被告所負債務完畢，則被告於羅全成等7人依約清
    償負債完畢後，仍主張解除系爭和解書並本於前述和解筆錄
    而為請求，所為催告程序自非合法。換言之，被告辯稱系爭
    和解書之法律關係已因合法解除而不存在，訴外人羅全成應
    履行前述和解筆錄條件，故伊對於羅全成等人仍有未清償債
    權22,750,000元云云，即非可取。
  5.查國稅局並未認定系爭和解筆錄所載羅全成等7人應連帶給
    付被告之28,000,000元屬於羅根之債務，而未列入羅根之遺
    產總額以減免遺產稅，故羅全成等7人依系爭和解書之約定
    ，僅須連帶給付包括簽約時已先行給付被告1,100, 000元在
    內之5,250,000元予被告，被告則拋棄其餘22,750, 000元之
    債權，已如前所述，且羅全成等7人除於簽立系爭和解書時
    已先行給付被告1,100,000元外，復於91年2月28日、同年3
    月30日至同年11月30日之每月30日，分10期給付被告4,150,
    000元，共計已給付被告5,250,000元此亦為兩造所不爭，是
    羅全成等7人所負之連帶債務5,250,000元業經清償而消滅，
    是依前揭和解書約定，被告即已拋棄和解筆錄所載其餘22,
    750,000元之債權甚明，其即不得再於事後復就前揭已拋棄
    之債權而請求執行法院強制執行訴外人羅全成、羅國維之財
    產，更無從於本院92年度執字第23866號執行事件分配執行
    訴外人羅全成、羅國維財產所得時，據之作為列入分配表內
    受償之法律依據。因此原告根據前開說明，主張：本院92年
    度執字第2386 6號執行事件之分配表中，有關被告之債權均
    應減為零（即均應剔除）乙節，洵屬有據。
六、綜上所述，本件原告就其指稱被告與羅全成等7人間所締結
    之和解筆錄、系爭和解書意思表示等係屬通謀虛偽所為乙情
    固無法舉證證明致難採信；然其主張羅全成等7人因系爭和
    解書所負債務已因清償5,250,000元予被告而全部消滅等語
    ，尚屬可採，故被告就此部分空言抗辯，自不足相信。從而
    ，原告依強制執行法第41條規定，請求本院92年度執字第
    23866號執行事件之分配表中，有關被告得受分配之債權即
    其中【表１】所列「次序2」執行費之分配金額155,214元及
    「次序10」清償債務之分配金額2,496,664元、【表２】所
    列「次序1」執行費之分配金額51,683元及「次序11」清償
    債務之分配金額707,753元、【表３】所列「次序1」執行費
    之分配金額413元及「次序6」清償債務之分配金額16,398元
    ，均應更正為零，為有理由，應予准許。
七、本案事證已臻明確，兩造其餘主張、陳述及所提之證據，經
    審酌後認與判決結果不生影響，爰不一一論述，附此敘明。
八、據上論結，本件原告之訴為無理由，依民事訴訟法78條，判
    決如主文。
中　　華　　民　　國　 94　　年　  12　　月    13     日
                           民事第二庭法  官  蕭胤瑮
以上正本係照原本作成。
如不服本判決，應於收受送達後20日內向本院提出上訴狀。
中　　華　　民　　國　 94　　年　  12　　月    13     日
                                     書記官  黃慧怡
